臺灣彰化地方法院北斗簡易庭民事判決
111年度斗簡字第140號
原      告  南山產物保險股份有限公司

法定代理人  王英君
訴訟代理人  李家瑋
被      告  謝宜欣
                    居彰化縣○○鄉○○村○○路○○段000                        號
上列當事人間請求損害賠償事件，本院於民國111年6月28日言詞
辯論終結，判決如下：
    主    文
原告之訴駁回。
訴訟費用由原告負擔。
    事實及理由
一、原告主張：
(一)被告於民國109年1月18日駕駛車牌號碼000-0000號自用小客
    車，行經彰化縣芳苑鄉草漢路漢寶段與產業道路口附近，因
    未依規定讓車撞擊原告承保，被保險人吳宗儒所駕駛之車牌
    號碼000-0000號自用小客車(下稱系爭車輛)，致系爭車輛車
    身受損。
(二)系爭車輛經送廠估價，需支出修復費用新臺幣(下同)990,90
    0元，又依109年權威車訊雜誌，系爭車輛中古車價85萬元，
    考量修理金額已超過中古車價應無修理必要，原告已依保險
    契約推定全損，並理賠予被保險人吳宗儒264,810元，另扣
    除系爭車輛報廢後殘值拍賣35,000元，原告請求被告賠償22
    9,810元(計算式：264,810元－35,000元＝229,810元)。
(三)本件車禍事故肇事責任，吳忠儒應負三成責任，被告應負七
    成責任。
(四)原告並未參與被告或被告的弟弟謝明宗與吳忠儒和解之過程
    ，原告既已取得損害賠償代位權，被告應負賠償責任。
(五)爰依民法第191條之2、第196條、保險法第53條第1項規定提
    起本件訴訟。並聲明：被告應給付原告229,810元，及自起
    訴狀繕本送達翌日起至清償日止，按年息5%計算之利息。
二、被告則以：　　
(一)本件車禍事故發生後，被告已與吳宗儒和解，並分別於109
    年5月11日簽訂車禍分期清償和解契約書(下稱系爭分期清償
    契約書)，賠償吳宗儒60萬元，經協調被告每個月要固定給
    付1萬5仟元給車廠，被告已經給付5、6次了。
(二)又被告弟弟謝明宗於109年5月15日簽訂車禍清償和解契約書
    ，已賠償吳宗儒30萬元，村長已見證吳忠儒已收受這30萬元
    。
(三)本件被告已賠償吳忠儒了，故不同意原告請求。並聲明：原
    告之訴駁回。　　
三、本院之判斷：
(一)原告主張之上開事實，業據其提出彰化縣警察局道路交通事
    故當事人登記聯單、汽車保險理算書、保險理賠申請書、估
    價單、車損照片、汽車各項異動登記書、報廢汽車買賣契約
    書、車損照片影本等為證，並經本院向彰化縣警察局芳苑分
    局調取本件交通事故資料核閱屬實，且為被告所不爭執，應
    堪信為真實。
(二)按民法為保險法之補充法，保險法無規定者，自應適用民法
    有關之規定。故保險人依保險法第53條第1項之規定行使法
    定代位權，固應依民法第297條第1項之規定，於通知第三人
    後，始對該第三人發生效力。但在未對第三人為保險代位之
    通知前，第三人對被保險人所為之清償(賠償損失)，亦難謂
    為無效而不生損害賠償義務消滅之效力(民法第310條第1項
    第2款規定)，該第三人即得適用民法第299條第1項規定，援
    引其於受通知時所得對抗被保險人之事由，對抗保險人（最
    高法院87年度台上字第280號、89年度台上字第1853號判決
    意旨參照）。
(三)經查，本件被告答辯以分別於109年5月11日、109年5月15日
    與吳宗儒和解成立，109年5月11日該次和解係給付60萬元，
    並約定分期每月給付1萬5仟元，已經付5、6次；另109年5月
    15日被告係當場給付吳宗儒30萬元，此有被告所提出之車禍
    清償和解契約書、車禍分期清償和解契約書在卷可憑，且為
    兩造所不爭執，應堪予以認定。又上開二份和解契約書係就
    吳宗儒就本件車禍事故所生之損害為賠償，亦即，上開和解
    成立之內容包含系爭車輛之損害賠償。
(四)原告答辯稱已理賠予被保險人吳宗儒264,810元，另扣除系
    爭車輛報廢後殘值拍賣35,000元，故依保險法代位權之規定
    ，請求被告賠償229,810元云云。惟本件被保險人吳宗儒雖
    於109年1月18日向原告申請出險，但原告迄至109年5月21日
    始給付保險金264,810元予吳宗儒(見本院卷第3頁)，故原告
    取得代位權之時間，係晚於被告與吳宗儒之109年5月11日、
    109年5月15日和解成立之日，則吳宗儒既已先與被告和解，
    並已先領取30萬元，被保險人吳宗儒對被告就本件車禍損害
    賠償請求權之債權229,810元已因清償而消滅，則原告並未
    取得損害賠償請求權之代位權，被告自得以前揭其得對抗吳
    宗儒之事由對抗原告，原告無從再向被告請求損害賠償。
(五)綜上所述，原告依民法第191條之2、第196條、保險法第53
    條第1項之法律關係，請求被告給付229,810元，及自起訴狀
    繕本送達翌日起至清償日止之法定遲延利息，為無理由，應
    予駁回。本件訴訟費用，應由原告負擔。
四、本件事證已臻明確，兩造其餘攻擊防禦方法，核與判決結果
    不生影響，爰不一一論述，附此敘明。
五、訴訟費用負擔之依據：民事訴訟法第78條。
中　　華　　民　　國　　111 　年　　7 　　月　　5　　日
                  北斗簡易庭  法　官  丁兆嘉
以上為正本係照原本作成。
如對判決上訴，應於判決送達後20日內向本院提出上訴狀。如委
任律師提起上訴者，應一併繳納上訴審裁判費。 
中　　華　　民　　國　　111 　年　　7 　　月　　5　　日
                      　　    書記官　蔡政軒